【裁判字號】    89,上易,217
【裁判日期】    890419
【裁判案由】    詐欺
【裁判全文】
臺灣高等法院刑事判決                  八十九年度上易字第二一七號
    上訴人
    即被告  丙○○
    選  任
    辯護人  雷祿慶
右上訴人，因詐欺案件，不服臺灣台北地方法院八十八年度易字第二七六四號，中華
民國八十八年十月二十九日第一審判決（起訴案號：臺灣台北地方法院檢察署八十八
年度偵字第六０四四號）提起上訴，本院判決如左：
    主      文
原判決撤銷。
丙○○連續意圖為自己不法之所有，以詐術使人將本人之物交付，處有期徒刑拾月。
    事      實
一、丙○○自民國八十七年一月間起即與戊○○有借款往來，初時尚能依約還款，詎
    自八十七年四、五月間起週轉困難，明知自己已無償債能力，猶基於概括犯意，
    意圖為自己不法之所有，連續多次以借來不能兌現之支票佯稱生意往來所收客票
    背書後在桃園縣中壢市○○街一百三十四號交予戊○○，而詐借現款或要求戊○○將現款入其指定之帳戶內。戊○○不知有詐，共計陸續交付現款合計新台幣
    （下同）二百二十四萬零一百七十元。屆期所收發票人為蔡嵩坤、陳天鍚、張鳳
    蘭、陳素美、甲○○、勝龍商行古進雄、乙○○、陳紫雲人之支票及其個人本票
    經提示均遭退票或未獲兌現，且按址尋無發票人，戊○○始知受騙。本案繫屬本
    院後部分清償現仍積欠一百五十萬四百六十三元。
二、案經被害人戊○○訴由台灣板橋地方法院檢察署呈請台灣高等法院檢察署會轉台
    灣台北地方法院檢察署偵查起訴。
    理      由
一、右開事實訊據上訴人即被告丙○○（下稱被告）矢口否認詐欺犯意，辯稱：以客
    票借錢係與戊○○之丈夫己○○接洽，並非與戊○○直接接觸其倒閉前有通知戊○○搬貨抵債，可證其無行騙意圖云云。
二、本院查：
  (一)被告自八十七年四、五月間已乏償債能力，然仍掩飾窘境使用非生意往來向陳天
    鍚、丁○○借用之支票，以及不能兌現之乙○○、蔡嵩坤、古勝雄、陳紫雲等人
    之票據，持向被害人調借現款，明知票據屆期無法兌現假稱係生意往來客票，仍
    持以詐借現款，自有不法所有意圖。
  (二)被告與戊○○間之金錢往來始於八十七年一月間，票據交由戊○○，匯款均由黃
    女為之，業據被害人戊○○陳述甚詳被告所辯只與被害人之夫己○○接洽不涉戊○○與調查所得不符，此部分之辯解不足信。
  (三)被告交予被害人之票據，經原審查證結果，蔡嵩坤之支票係遭人偽造且與乙○○
    不認識，其人未使用支票，而陳天鍚之支票地址為室內裝潢設計公司與被告經營
    文具業無涉，自非所收客票，陳紫雲、乙○○、古勝雄均去向不明。被告無從舉
    證以供證明，該等人發票之票據非生意來往客票，自屬俗稱〝芭樂票〞此外並有
    支票影本、退票理由單、電腦查址資科等文件在卷可稽。被告明知無法屆期清償
    ，又知所使用票據為空頭支票，持向被害人借款自係詐欺犯行。
  (四)綜上分述，事證已足，所辯無可採，犯行要堪認定。
三、核被告所為，係犯刑法第三百三十九條第一項之詐欺取財罪，其先後多次犯行，
    時間緊接，手法相同均犯同一罪名，顯基於概括犯意反覆為之，應依連續犯規定
    論以一罪並加重其刑。
四、原審對被告論罪科刑固非無見惟查：(一)被告用以詐欺之支票係不能兌現之空頭票
    據原判決未予認定，尚有未合(二)據被害人所呈計算表，尚有一百五十萬四百六十
    三元未償，原判決指尚欠一百七十三萬元等情亦不正確。被告上訴意旨否認不法
    所有意圖，依前述各情雖無可信，然原判決既有可議自無可維持，應予撤銷改判
    。審酌被告犯罪後有部分清償，究其犯罪動機、手段，造成危害及犯罪後之態度
    等一切情狀，量處如主文第二項所示之刑示懲。
據上論斷，應依刑事訴訟法第三百六十九條第一項前段，第三百六十四條第二百九十
九條第一項前段，刑法第五十六條，第三百三十九條第一項，罰金罰鍰提高標準條例
第一條前段判決如主文。
本案經檢察官彭坤業到庭執行職務。
中     華     民     國    八十九   年       四       月      十九      日
                            臺灣高等法院刑事第十八庭
                                審判長法  官  吳      敦
                                      法  官  林  陳  松
                                      法  官  吳  明  峰
右正本證明與原本無異。
不得上訴。
                                      書記官  李  華  安
中     華     民     國    八十九   年       四       月     二十一     日
附錄：本案論罪科刑法條全文
刑法第三百三十九條第一項
意圖為自己或第三人不法之所有，以詐術使人將本人或第三人之物交付者，處五年以
下有期徒刑、拘役或科或併科一千元以下罰金。


司法院資訊處製作；財團法人民間司法改革基金會備份。
